【裁判字號】    89,上訴,3710
【裁判日期】    890407
【裁判案由】    偽造文書等
【裁判全文】
臺灣高等法院刑事判決                      八十九年度上訴字第三七一０號
    上  訴  人  臺灣基隆地方法院檢察署檢察官
    被      告  甲○○
右上訴人因被告偽造文書等案件，不服臺灣基隆地方法院八十八年度訴字第六九一號
，中華民國八十九年四月七日第一審判決（起訴案號：臺灣基隆地方法院檢察署八十
八年度偵字第六五九二號），提起上訴，本院判決如左：
    主      文
原判決撤銷。
甲○○連續行使偽造私文書，足以生損害於他人，處有期徒刑陸月，如易科罰金，以
參佰元折算壹日。附表編號一至十所示簽帳單（均一式三聯）上偽造之「乙○○」署
押均沒收。
    事      實
一、甲○○原係基隆市○○路三十三號八樓貴族ＫＴＶ之服務生，於民國八十八年九
    月十八日四時許在上開ＫＴＶ包廂內拾獲至店內消費之客人乙○○所遺失內有華
    信商業銀行、美國運通銀行、富邦商業銀行、玉山商業銀行、台新商業銀行之信
    用卡各一張、現金新臺幣（下同）二千元之皮包一只，竟意圖為自己不法之所有
    ，將上開信用卡五紙及現金二千元侵占入己，並隨即將現金花用殆盡；甲○○復
    基於概括之犯意，意圖為自己不法所有，持前開乙○○之華信商業銀行、美國運
    通銀行、富邦商業銀行之信用卡，先後於附表編號一至十號所示時間、商號內購
    物，並冒用「乙○○」之名義，連續偽造其簽名在如附表一至十號所示簽帳單上
    （均一式三聯），用以表示同意依信用卡約定條件付款之意思，再持以交與各該
    商號人員行使之，使上開商號陷於錯誤交付如附表編號一至十號所示之商品，足
    以生損害於上開商號、乙○○及前揭信用卡發卡銀行對信用卡之管理。迄乙○○
    於八十八年九月二十八日起陸續接獲上開信用卡繳款單始發現信用卡遭人盜刷，
    而報警循線查獲上情。
二、案經基隆市警察局第一分局報請臺灣基隆地方法院檢察署檢察官偵查起訴。
    理      由
一、被告甲○○經合法傳喚於審理期日到庭，惟查，右揭犯罪行為，迭據被告甲○○
    於警訊及原審法院審理時坦承不諱，核與被害人乙○○於偵查及本院調查時指述
    情節相符，而被告確實曾於附表所示之時間地點冒用乙○○名義刷卡購物之事實
    ，復有華信商業銀行信用卡中心八十九年一月二十五日（八九）金作字第○○三
    ○號函、臺灣美國運通國際股份有限公司八十九年一月二十五日八九美運營暉字
    第○一二五○一號函、玉山商業銀行個人金融部信用卡中心八十九年二月十五日
    玉個卡字第八九五○○二七號函、富邦商業銀行信用卡一般交易帳單資料查詢表
    各一份及被告偽簽「乙○○」署押之簽帳單影本附卷可稽，足徵被告前於警訊、
    原審所為自白確與事實相符，被告右揭犯罪行為，已經證明。
二、按信用卡之特約商店所交與信用卡持有人簽名之簽帳單性質與收據同，用以表示
    持有人已收受該特約商店所交付之財物，特約商店可據為向發卡銀行請求付款之
    憑證，應屬私文書。被告侵占乙○○之現金及信用卡後，並冒用乙○○之名義使
    用信用卡購物、消費，且在簽帳單上偽造「乙○○」之簽名以偽造簽帳單，進而
    交付與各該特約商店行使，自足生損害於上開特約商店，發卡銀行及乙○○。核
    被告右揭行為，其中行使偽造簽帳單部份，係犯刑法第二百十六條、第二百十條
    之行使偽造私文書罪；使附表所示商號陷於錯誤而交付財物部份，係犯刑法第三
    百三十九條第一項詐欺取財罪；另侵占乙○○遺失皮包（含其內所置財物）部份
    ，係犯刑法第三百三十七條之侵占遺失物罪。公訴人起訴之法條雖漏未述及被告
    侵占遺失物之罪名，然此部分之事實已於載明於起訴書之犯罪事實欄，本院自應
    予以審理。被告偽造「乙○○」之署押係偽造私文書之階段行為，又其偽造私文
    書之低度行為復為行使之高度行為所吸收，均不另論罪。查被告先後多次行使偽
    造私文書、詐欺取財行為，時間緊接且所犯為構成要件相同之罪名，顯均係基於
    概括之犯意反覆為之，各應依連續犯之規定論以一罪，並加重其刑。又其所犯上
    開三罪間，有方法結果之牽連關係，應從一重之連續行使偽造私文書罪處斷。被
    告於複寫式一式三聯之簽帳單簽名欄上偽造被害人署押以完成偽造簽帳單，因係
    同時偽造同一被害人之多件同類文書，其被害法益仍僅一個，不能以其偽造之文
    書件數，計算其法益，因此自不生想像競合犯之問題（最高法院七十三年度台上
    字第三六二九號判例參照）。
三、原審認被告犯罪事證明確，而對被告為論罪科刑之判決，固非全屬無見。惟查，
    被告行使偽造私文書，均係足以生損害於附表所示商號、乙○○及信用卡發卡銀
    行對信用卡之管理，並未足以生損害於公眾，原審判決於主文內載稱足以生損害
    於公眾，致生主文與事實、理由矛盾之違法；次查，被告於犯罪後，雖於原審法
    院審理時與被害人達成和解，然嗣後均未履行和解條件，隨即逃匿無蹤，業據被
    害人於本院調查時到庭指述明確，是則原審以對被告所為緩刑宣告，亦屬失當。
    檢察官以被告未履行和解條件，認原審判決對被告併為緩刑宣告不當而提起上訴
    ，為有理由，且原審判決既另有右揭違法，自應由本院將原審判決撤銷並予以改
    判。爰審酌被告品行、犯罪動機、目的、手段、所生危害及犯罪後態度等一切情
    狀，量處如主文第二項所示之刑；又被告行為後，刑法第四十一條業已修正為「
    犯最重本刑為五年以下有期徒刑之罪，而受六月以下有期徒刑或拘役之宣告，因
    身體、教育、職業或家庭之關係，執行顯有困難者，得以一元以上三元以下折算
    一日，易科罰金。」，並經總統於九十年一月十日公布，同年月十二日起施行，
    爰併為如易科罰金標準之諭知。附表編號一至十所示簽帳單（均一式三聯）上偽
    造之「乙○○」署押均應依法宣告沒收。
四、被告經合法傳喚，無正當理由未於審理期日到庭，本院爰不待其陳述，逕行判決
    。
據上論斷，應依刑事訴訟法第三百六十九條第一項前段、第三百六十四條、第二百九
十九條第一項前段、第三百七十一條，刑法第五十六條、第二百十六條、第二百十條
、第三百三十七條、第三百三十九條第一項、第五十五條、第二百十九條、第四十一
條，罰金罰鍰提高標準條例第一條前段、第二條判決如主文。
本案經檢察官吳慎志到庭執行職務
中    華    民    國       九十       年      一      月      十六      日
                            臺灣高等法院刑事第十七庭
                                審判長法  官  陳  正  雄
                                      法  官  許  錦  印
                                      法  官  林  勤  純
右正本證明與原本無異
如不服本判決應於收受送達後十日內向本院提出上訴書狀，未附理由時應於提起上訴
後十日內向本院補具上訴理由書狀（均應按他造人數提出繕本）
                                      書記官  賴  思  華
中    華    民    國       九十       年      一     月       十六      日
附表：
┌──┬────────┬──────┬──────┬─────────┐
│編號│ 時        間   │商       號 │ 購得之商品 │簽帳單金額：新台幣│
├──┼────────┼──────┼──────┼─────────┤
│ 一 │八十八年九月十八│基隆市○○路│ 肥皂、面膜 │富邦商業銀行信用卡│
│    │日五時二十二分  │七六號屈臣氏│ 化妝品等清 │金額：二千六百二十│
│    │                │個人商店    │ 潔及日常用 │三元              │
│    │                │            │ 品         │                  │
├──┼────────┼──────┼──────┼─────────┤
│ 二 │同年月日五時二十│ 同    上   │  同上      │富邦商業銀行信用卡│
│    │四分            │            │            │金額：四百元      │
├──┼────────┼──────┼──────┼─────────┤
│ 三 │同年月日五時四十│ 同    上   │  同上      │美國運通銀行信用卡│
│    │四分            │            │            │金額：五千三百八十│
│    │                │            │            │二元              │
├──┼────────┼──────┼──────┼─────────┤
│ 四 │同年月日五時五十│ 同    上   │ 髮膠、洗髮 │玉山商業銀行信用卡│
│    │二分            │            │ 乳等日常用 │金額：四百元      │
│    │                │            │ 品         │                  │
├──┼────────┼──────┼──────┼─────────┤
│ 五 │同年月日五時五十│ 同    上   │ 同上       │玉山商業銀行信用卡│
│    │三分            │            │            │金額：一百四十九元│
├──┼────────┼──────┼──────┼─────────┤
│ 六 │同年月日五時五十│ 同    上   │ 同上       │美國運通銀行信用卡│
│    │八分            │            │            │金額：四百九十七元│
├──┼────────┼──────┼──────┼─────────┤
│ 七 │同年月日十時十三│基隆市○○路│ 項鍊等金飾 │玉山商業銀行信用卡│
│    │分              │三號一樓一元│            │金額：四千一百八十│
│    │                │銀樓        │            │元                │
├──┼────────┼──────┼──────┼─────────┤
│ 八 │同年月日十時三十│ 同     上  │ 同上       │華信商業銀行信用卡│
│    │二分            │            │            │金額：四千一百八十│
│    │                │            │            │元                │
├──┼────────┼──────┼──────┼─────────┤
│ 九 │同年月日十時四十│基隆市○○路│ 買服飾     │富邦商業銀行信用卡│
│    │五分            │十二號一樓金│            │金額：二千元      │
│    │                │惠服飾      │            │                  │
├──┼────────┼──────┼──────┼─────────┤
│ 十 │同年月日十時五十│ 同      上 │ 同上       │富邦商業銀行信用卡│
│    │二分            │            │            │金額：一千元      │
└──┴────────┴──────┴──────┴─────────┘
附錄論罪法條：
刑法第二百十六條
行使第二百十條至第二百十五條之文書者，依偽造、變造文書或登載不實事項或使登
載不實事項之規定處斷。
刑法第二百十條
偽造、變造私文書，足以生損害於公眾或他人者，處五年以下有期徒刑。
刑法第三百三十九條第一項
意圖為自己或第三人不法之所有，以詐術使人將本人或第三人之物交付者，處五年以
下有期徒刑、拘役或科或併科一千元以下罰金。
刑法第三百三十七條
意圖為自己或第三人不法之所有，而侵占遺失物、漂流物或其他離本人所持有之物者
，處五百元以下罰金。


司法院資訊處製作；財團法人民間司法改革基金會備份。
